臺灣基隆地方法院民事裁定  
109年度監宣字第219號
聲  請  人  林佳慧  


相對人即受
監護宣告人  陳勝坤  




利害關係人  陳美蘭    住○○市○○區○○路000巷0弄00號0                          樓

上列聲請人聲請監護宣告事件，本院裁定如下：
    主    文
宣告陳勝坤（男、民國00年00月00日生、身分證統一編號：Z000
000000號）為受監護宣告之人。
選定林佳慧（女、民國00年0月00日生、身分證統一編號：Z0000
00000號）為受監護宣告之人之監護人。
指定陳美蘭（女、民國00年00月00日生、身分證統一編號：Z000
000000號）為會同開具財產清冊之人。
聲請費用新臺幣壹仟元由受監護宣告之人負擔。
    理    由
一、聲請意旨略以：聲請人之夫即相對人陳勝坤因缺氧性腦病變
    ，致不能為意思表示或受意思表示，為此聲請對其為監護之
    宣告，並聲請選任聲請人為監護人及指定利害關係人陳美蘭
    為會同開立財產清冊之人等語。
二、按對於因精神障礙或其他心智缺陷，致不能為意思表示或受
    意思表示，或不能辨識其意思表示之效果者，法院得因本人
    、配偶、四親等內之親屬、最近一年有同居事實之其他親屬
    、檢察官、主管機關或社會福利機構之聲請，為監護之宣告
    ，民法第14條第1項定有明文。次按受監護宣告之人應置監
    護人；法院為監護之宣告時，應依職權就配偶、四親等內之
    親屬、最近一年有同居事實之其他親屬、主管機關、社會福
    利機構或其他適當之人選定一人或數人為監護人，並同時指
    定會同開具財產清冊之人；法院選定監護人時，應依受監護
    宣告之人之最佳利益，優先考量受監護宣告之人之意見，審
    酌一切情狀，並注意下列事項：一受監護宣告之人之身心狀
    態與生活及財產狀況。二受監護宣告之人與其配偶、子女或
    其他共同生活之人間之情感狀況。三監護人之職業、經歷、
    意見及其與受監護宣告之人之利害關係。四法人為監護人時
    ，其事業之種類與內容，法人及其代表人與受監護宣告之人
    之利害關係，民法第1110條、第1111條第1項及第1111條之1
    亦分別定有明文。
三、經查：
  ㈠聲請人主張之前揭事實，業據其提出戶籍謄本、中華民國身
    心障礙證明為證。復經本院囑託長庚醫療財團法人基隆長庚
    紀念醫院就相對人之精神狀態予以鑑定，鑑定結果略以：陳
    員（即相對人）因缺氧性腦病變，目前臥床狀態，由看護及
    妻小共同照顧至今。陳員44歲時出現肌肉痠痛、咳嗽及喘不
    過氣等情形，陸續至衛生福利部基隆醫院及長庚醫療財團法
    人基隆長庚紀念醫院急診，診斷為細菌性血栓及缺氧性腦病
    變並出現休克狀況，經急救及氣管切開手術後陸續於加護病
    房及亞急性呼吸照護中心接受治療，陳員住院期間因壞死性
    筋膜炎接受筋膜切開手術，惟其出院後呈現臥床、無自理能
    力狀態，在妻子協助下又陸續於三軍總醫院內湖總院及三軍
    總醫院基隆分院正榮院區接受高壓氧治療，然其出院後仍呈
    現臥床狀態，嗣返家由看護及妻小共同照顧至今。陳員已領
    有極重度第一類：「神經系統構造及精神、心智功能」身心
    障礙證明。陳員目前無法行走，意識不清楚，無適當眼神接
    觸，接受、維持及保存外界訊息之能力較喪失，完全無口語
    能力，無法自理日常生活事物，喪失經濟活動及管理處分自
    己財產之能力，社會功能較喪失。綜合以上所述，陳員之過
    去生活史、疾病史、身體檢查及精神狀態檢查結果，認目前
    陳員因「缺氧性腦病變」，致其為意思表示、受意思表示和
    辨識其意思表示效果之能力已達「完全不能」之程度，可為
    「監護之宣告」等語，有長庚醫療財團法人基隆長庚紀念醫
    院110年3月11日長庚院基字第1100300013號函附精神鑑定報
    告書乙件在卷可按。綜合上情，足認相對人確因心智缺陷，
    已達不能為意思表示或受意思表示之程度。從而，聲請人聲
    請對相對人為監護之宣告，為有理由，應予准許。
  ㈡本院參酌上開鑑定報告、聲請人之主張及本院調查結果，認
    聲請人林佳慧為相對人之配偶，為相對人之至親，彼此依附
    關係親密，故聲請人自適宜擔任相對人之監護人；而利害關
    係人陳美蘭則為相對人之妹，有擔任開具財產清冊之人之意
    願，業經其到庭陳述甚明（見本院109年12月22日審理筆錄
    ），參以相對人最近親屬即相對人之兄陳勝雄、陳勝隆均同
    意由聲請人擔任相對人之監護人、利害關係人擔任開具財產
    清冊人，有親屬會議同意書在卷可稽。本院審酌上情，認由
    聲請人擔任監護人，應符合受監護宣告之人之最佳利益，爰
    選定聲請人為監護人，並指定陳美蘭為會同開具財產清冊之
    人。另監護人林佳慧應依據民法第1113條準用同法第1099條
    第1項之規定，對於受監護宣告之人即相對人之財產，會同
    陳美蘭於2個月內開具財產清冊，並陳報法院，併此敘明。
四、依家事事件法第164條第2項，裁定如主文。
中　　華　　民　　國　　110 　年　　4 　　月　　8 　　日
                   家事法庭     法  官　黃永定  
以上正本係照原本作成。
如對本裁定抗告須於裁定送達後10日內向本院提出抗告狀。
中　　華　　民　　國　　110 　年　　4 　　月　　8 　　日
                                 書記官　佘筑祐